臺灣桃園地方法院小額民事判決
110年度桃小字第1973號
原      告  石小東  


被      告  胡啓源  
上列當事人間請求給付返還出資額事件，本院於民國111年5月17
日言詞辯論終結，判決如下：
    主      文
被告應給付原告新臺幣捌萬壹仟肆佰伍拾元。
訴訟費用新臺幣壹仟元由被告負擔。
本判決得假執行。但被告如以新臺幣捌萬壹仟肆佰伍拾元為原告
預供擔保後，得免為假執行。
    事實及理由
一、按小額訴訟之訴狀送達後，原告不得將原訴變更或追加他訴
    ，但擴張或減縮應受判決事項之聲明者，不在此限，民事訴
    訟法第436條之23、第436條第2項、第255條第1項但書第3 
    款分別定有明文。本件原告起訴聲明原為：被告應給付原告
    新臺幣（下同）1萬2,450元，及自支付命令送達翌日起至清
    償日止，按年息5％計算之利息；嗣於民國111年2月8日言詞
    辯論期日當庭變更聲明為：被告應給付原告8萬1,450元（見
    本院卷第250頁），經核原告上開所為，係屬擴張應受判決
    事項之聲明，與上開規定相符，應予准許。
二、原告主張：兩造與訴外人李欣穎、許家振4人合夥經營「香
    港煲煲店」，嗣因理念不合，原告提出退夥，請求返還出資
    額，上開4人於109年12月4日簽訂協議書（下稱系爭協議）
    ，同意退還原告16萬元，並應於110年1月5日至6月5日，每
    月退款5,000元，自110年7月5日後，每月退款8,000元至全
    部清償，且由被告代表合夥團體負責支付，惟被告僅於110
    年1月至3月共支付1萬2,550元後即未再給付，爰依系爭協議
    ，請求被告給付至111年2月5日前應給付而未給付之金額共8
    萬1,450元等語。並聲明：如變更後之聲明。
三、被告則以：當時簽訂協議書的原意是由3位股東退款給原告
    ，被告只佔合夥的51％，所以被告負責的金額只有8萬1,600
    元，被告雖有在系爭協議上簽名，認同與另外2位合夥人按
    合夥比例退款，但被告不是要一個人負責所有的錢，系爭協
    議上「藝家」是指被告沒錯，「由藝家代表合夥團體全權負
    責支付」是指被告代表合夥團隊作為對口人，原告就不用在
    同一個地點，同時對3個人請求，但是另外2位合夥人事後也
    惡意退夥，所以合夥團隊已經不存在，也已經違反當時簽系
    爭協議由店裡的營收支付退款之原意，且合夥財產未經結算
    ，原告不得向被告請求返還出資額等語置辯。並聲明：㈠原
    告之訴駁回。㈡如受不利判決，願供擔保請准宣告免為假執
    行。
四、本院之判斷：　
　㈠按稱合夥者，謂二人以上互約出資以經營共同事業之契約；
    合夥之決議，應以合夥人全體之同意為之；合夥未定有存續
    期間，或經訂明以合夥人中一人之終身，為其存續期間者，
    各合夥人得聲明退夥，但應於兩個月前通知他合夥人；退夥
    人與他合夥人間之結算，應以退夥時合夥財產之狀況為準，
    民法第667條第1項、第670條第1項、第686條第1項、第689
    條第1項分別定有明文。經查，原告主張其於109年11月1日
    加入被告與訴外人李欣穎、許家振合夥經營之香港煲煲店，
    嗣於同年11月30日退夥，經合夥人全體同意，並同意返還原
    告出資額16萬元等情，業據提出系爭協議為證（見支付命令
    卷第4頁），且為被告所不爭執，應堪信為真實。
　㈡次按解釋契約，應通觀全文，依當時之情形及一切證據資料
    ，並斟酌交易習慣依誠信原則為斷定之標準，於文義及論理
    上詳為推求，衡酌該意思表示所根基之原因事實、經濟目的
    ，依一般社會理性、客觀之認知，以探求當事人立約時之真
    意（最高法院104年度台上字第505號判決意旨參照）。查系
    爭協議明載：「由藝家代表合夥團體全權負責支付」（見支
    付命令卷第4頁），而被告自承為「藝家」，上開文字是指
    被告代表合夥團隊作為對口人，原告就不用在同一個地點，
    同時對3個人請求等語（見本院卷第250頁反面），則原告依
    系爭協議向被告請求返還出資款，即屬有據。至被告辯稱另
    外2位合夥人事後也惡意退夥，所以合夥團隊已經不存在，
    也已經違反當時簽系爭協議由店裡的營收支付退款之原意云
    云，惟系爭協議並未有由店裡營收支付退款等字句，縱另外
    2位合夥人事後也退夥，亦與系爭協議成立時，全體合夥人
    同意分期給付原告出資額16萬元，並由被告代為給付之真意
    無違，而被告與另外2位合夥人之內部分擔，亦與本件原告
    能否向被告請求無涉，故被告所辯，尚屬無據。
五、縱上所述，原告依系爭協議，請求被告給付8萬1,450元，為
    有理由，應予准許。
六、本件係適用小額訴訟程序所為被告敗訴之判決，依民事訴訟
    法第436條之20規定，應依職權宣告假執行；並依同法第436
     條之23準用第436條第2項、第392條第2項規定，宣告被告
    如為原告預供擔保，則得免為假執行。
七、本件結論已臻明確，兩造其餘主張、陳述及所提證據，經核
    與判決結果不聲影響，爰不逐一論述，附此敘明。
八、訴訟費用負擔之依據：民事訴訟法第78條，並依同法第436
    條之19第1項，確定費用額為1,000元。　　　
中    華    民    國   111   年    6     月    17    日
                  桃園簡易庭  法  官  陳容蓉　
以上為正本係照原本作成。
如不服本判決，應於送達後20日內，向本院提出上訴狀，並表明
上訴理由，如於本判決宣示後送達前提起上訴者，應於判決送達
後20日內補提上訴理由書（須附繕本）。
如委任律師提起上訴者，應一併繳納上訴審裁判費。
中　　華　　民　　國　　111 　年　　6 　　月　　17　　日
                              書記官  王帆芝
附錄：
一、民事訴訟法第436條之24第2項：
　  對於小額程序之第一審裁判上訴或抗告，非以其違背法令為
    理由，不得為之。
二、民事訴訟法第436條之25：
　  上訴狀內應記載上訴理由，表明下列各款事項：
　  ㈠原判決所違背之法令及其具體內容。
　  ㈡依訴訟資料可認為原判決有違背法令之具體事實。
三、民事訴訟法第471條第1項：（依同法第436條之32第2項規定
    於小額事件之上訴程序準用之）
    上訴狀內未表明上訴理由者，上訴人應於提起上訴後20日內
    ，提出理由書於原第二審法院；未提出者，毌庸命其補正，
    由原第二審法院以裁定駁回之。